最高法院刑事判決　　　　　　九十六年度台上字第三六八一號
上　訴　人　丙○○
　　　　　　甲○○
上 列一 人
選任辯護人　紀錦隆律師
上　訴　人　乙○○　男民國○○年○月○○日生
　　　　　　　　　　身分證統一編號：Ｚ000000000
　　　　　　　　　　住高雄市前鎮區○○○路95巷2弄4號3樓
　　　　　　丁○○　男民國○○年○月○○日生
　　　　　　　　　　身分證統一編號：Ｚ000000000
　　　　　　　　　　住高雄市旗津區○○○路246號
　　　　　　戊○○　男民國○○年○月○○日生
　　　　　　　　　　身分證統一編號：Ｚ000000000
　　　　　　　　　　住高雄市苓雅區○○○路97巷31號1樓
上列上訴人等因違反毒品危害防制條例等罪案件，不服台灣高等
法院高雄分院中華民國九十六年四月十六日第二審更審判決（九
十五年度上更(一)字第三四四號，起訴案號：台灣高雄地方法院檢
察署九十三年度偵字第一八六五０、二二五０五、二三九九六號
），提起上訴，本院判決如下：
    主  文
原判決關於乙○○製造第二級毒品及丙○○、甲○○、戊○○、
丁○○部分均撤銷，發回台灣高等法院高雄分院。
其他上訴駁回。
    理  由
一、發回部分：
本件原判決撤銷第一審關於乙○○製造第二級毒品及丙○○、甲
○○、丁○○、戊○○部分之判決，改判論處丙○○、甲○○、
乙○○（為累犯）、戊○○、丁○○共同製造第二級毒品罪刑，
固非無見。
惟查：(一)、按卷宗內之筆錄及其他文書可為證據者，審判長應向
當事人、代理人、辯護人或輔佐人宣讀或告以要旨。且審判長每
調查一證據畢，應詢問當事人有無意見。刑事訴訟法第一百六十
五條第一項、第二百八十八條之一第一項定有明文。從而採為判
決基礎之證據，應依上開規定踐行調查證據程序，並逐一詢問當
事人有無意見，始與直接審理之意旨相符。原判決引用上訴人等
在法務部調查局南部地區機動工作組詢問時、檢察官偵查中及在
第一審法院交互詰問時所為之陳述，採為其他有共犯關係上訴人
之證據。但原審於審判期日，僅以包裹方式訊問：「對於被告在
調查、警訊、偵訊、原審、歷審、本院之筆錄記載，各有何意見
？」一語權充（見原審上更(一)卷第三宗第六十三頁），究竟係訊
問各該上訴人對於本人之陳述有何意見，或對於其他有共犯關係
之上訴人所為之證述有何意見，已屬不明，且未就上開可為證據
之筆錄，逐一詢問當事人有無意見，即逕採為上訴人等論罪科刑
之基礎，自有應於審判期日調查之證據而未予調查之違法。本院
前次判決發回意旨即已指明，原審仍未依法為證據之調查，該項
瑕疵仍屬存在。(二)、原判決雖認定丁○○、戊○○、乙○○明知
「大胖仔」、丙○○、甲○○係在製造甲基安非他命，基於共同
製造甲基安非他命之故意，受「大胖仔」或丙○○之指示，負責
搬運甲基安非他命器械用品及參與製造甲基安非他命之事務；戊
○○將丙○○採購製造甲基安非他命之器械、用品載送到鳳林路
製造之處所，另依「大胖仔」指示，購買供製造甲基安非他命之
氫氣；而丁○○亦與戊○○前往採購氫氣瓶三支，運往前揭製造
處所；乙○○出面承租高雄市○○○路一四０巷十七弄一號房屋
，並依「大胖仔」指示，載運冰箱至前揭鳳林路製造處所；嗣後
依「大胖仔」之指示，從前揭鳳林路製造處所將製造甲基安非他
命之器械用品、原料、成品，搬運至建國一路處所，當乙○○駕
駛裝載上揭物品之小貨車欲離開鳳林路製造處所時，為警查獲等
情。如果無訛，丁○○、戊○○、乙○○所參與之行為似屬製造
甲基安非他命犯罪構成要件以外之行為；而原判決認定彼等「參
與製造甲基安非他命之事務」究何所指，未見於事實欄內為明確
記載，已有未合；原判決雖於理由欄內說明丁○○、戊○○、乙
○○多次參與上揭搬運製造甲基安非他命器械、用品或代為承租
製造處所之行為「涉入甚深」，應是以參與製造安非他命之意思
而為，應負共同製造之責任云云（見原判決第二十二、二十三頁
之(十)），但上揭行為仍屬犯罪構成要件以外之行為，原判決似以
其等多次之參與行為，而推論以自己犯罪之意思而參與犯罪構成
要件以外之行為，仍應負共同正犯之罪責，其論斷與論理法則有
違及有判決不備理由之違誤。上訴意旨執以指摘原判決關於此部
分不當，非無理由，應認原判決關於此部分仍有發回更審之原因
。
二、駁回部分：
按刑事訴訟法第三百七十七條規定，上訴於第三審法院，非以判
決違背法令為理由，不得為之，是提起第三審上訴，應以原判決
違背法令為理由，係屬法定要件，如果上訴理由並未指摘原判決
有何違法，自應認其上訴為違背法律上之程式，予以駁回。原判
決已敘明依憑證人鄭嘉駒於第一審之證言，及遭衝撞車牌號碼DC
-2686 號偵防車之左側車頭凹陷、引擎蓋凹折變形嚴重毀損之照
片多幀、維修估價單三紙可資佐證，顯見乙○○倒車衝撞力量之
猛烈，衡情一般人為免車輛與他人擦撞受有損害，於倒車之際，
均係緩慢謹慎為之，而該偵防車受撞嚴重，乙○○之駕駛行為顯
與常情有違，其駕車時已明確知悉已遭調查人員圍捕，害怕其小
貨車內載運之物品被查獲，才會有衝撞偵防車之行為，乙○○所
辯天色昏暗，不知是偵防車云云，自不足採取，因認乙○○此部
分犯罪明確，而撤銷第一審關於此部分之判決，改判依想像競合
犯關係，從一重論處乙○○損壞公務員職務上掌管之物品罪刑，
已詳述其所憑之證據及其認定之理由，從形式上觀察，並無何違
法情形存在。上訴意旨略以：因天色已暗，伊倒車時不知後方有
偵防車在後，並非故意損壞公物云云，非依據卷內訴訟資料具體
指摘原判決如何違背法令，徒為事實爭執，自非適法之第三審上
訴理由，其關於此部分之上訴違背法律上之程式，應予以駁回。
據上論結，應依刑事訴訟法第三百九十五條前段、第三百九十七
條、第四百零一條，判決如主文。
中　　華　　民　　國　九十六　年　　七　　月　　六　　日
                      最高法院刑事第九庭
                          審判長法官  洪　清　江
                                法官  石　木　欽
                                法官  李　伯　道
                                法官  林　勤　純
                                法官  陳　晴　教
      本件正本證明與原本無異
                                      書  記  官
中　　華　　民　　國　九十六　年　　七　　月   十六   日
                                                z
